臺灣臺中地方法院民事裁定　　　　　　100年度監宣字第197號
聲　請　人　郭粘素華
相　對　人　郭幸琦
上列聲請人聲請監護宣告事件，本院裁定如下：
    主    文
宣告郭幸琦（國民身分證統一編號：Ｚ000000000號）
為受監護宣告之人。
選定郭粘素華為受監護宣告之人之監護人。
指定郭月玲為會同開具財產清冊之人。
聲請費用由受監護宣告之人負擔。
    理    由
一、聲請意旨略以：聲請人郭粘素華（女、民國○○年○月○○ 日生
    、國民身分證統一編號：Ｚ000000000號）為相對人郭幸琦（
    女、76年9 月13日生、國民身分證統一編號：Ｚ000000000號
    ）之母。相對人因腦性麻痺，有多重障礙，雖屢經延醫診治
    均不見起色，已不能為意思表示、受意思表示及辨識其意思
    表示效果，且無法處理自己事務，為此聲請對其為監護之宣
    告，並請選定聲請人為監護人，另請指定相對人之胞姐郭月
    玲為會同開具財產清冊之人等語。
二、按對於因精神障礙或其他心智缺陷，致不能為意思表示或受
    意思表示，或不能辨識其意思表示之效果者，法院得因本人
    、配偶、四親等內之親屬、最近1 年有同居事實之其他親屬
    、檢察官、主管機關或社會福利機構之聲請，為監護之宣告
    。法院為監護之宣告時，應依職權就配偶、四親等內之親屬
    、最近1 年有同居事實之其他親屬、主管機關、社會福利機
    構或其他適當之人選定1 人或數人為監護人，並同時指定會
    同開具財產清冊之人。法院選定監護人時，應依受監護宣告
    之人之最佳利益，優先考量受監護宣告之人之意見，審酌一
    切情狀，並注意下列事項：一受監護宣告之人之身心狀態與
    生活及財產狀況。二受監護宣告之人與其配偶、子女或其他
    共同生活之人間之情感狀況。三監護人之職業、經歷、意見
    及其與受監護宣告之人之利害關係。四法人為監護人時，其
    事業之種類與內容，法人及其代表人與受監護宣告之人之利
    害關係，民法第14條第1項、第1111條第1項、第1111條之 1
    分別定有明文。
三、經查：
  (一)聲請人主張其為相對人之母，相對人有上開事由須為監護之
    宣告之事實，業據提出相對人殘障手冊、全民健康保險證明
    卡（均影本）、戶籍謄本及診斷證明書各1 份為證，是聲請
    人既為相對人之母，依法自得聲請對相對人為監護之宣告。
    經本院囑託臺灣桃園地方法院法官於鑑定人即長庚醫療財團
    法人林口長庚紀念醫院吳冠毅醫師前訊問相對人，相對人經
    點呼、詢問其姓名、年齡、生日等問題，均無任何回應。相
    對人經鑑定醫師鑑定結果為：相對人目前認知功能及語言表
    達功能皆呈現嚴重障礙，致不能為意思表示或受意思表示，
    或不能辨識其意思表示之效果；且無行動能力，生活能力完
    全無法自理，須由家人或照顧者完全照顧，目前狀態已達無
    法處理一般事務及自我照顧之程度；建議監護宣告，由指定
    之監護人暫代為處理生活事務及照顧；相對人有精神障礙
    或其他心智缺陷（腦性麻痺與癲癇導致之器質性腦病變）；
    障礙程度「完全不能」為意思表示或辨識其意思表示效果
    之能力；由於相對人主要是腦部早期病變造成之認知缺損
    及失能狀態，目前語言及認知功能皆嚴重受損，其完全回復
    之可能性低等情，有長庚醫療財團法人林口長庚紀念醫院10
    0年7月19日（100）長庚院法字第0680號函暨所附監護宣告及
    輔助宣告事件精神鑑定報告書在卷可稽。本院審酌上開訊問
    結果及醫師所為之鑑定意見，認相對人因精神障礙，致不能
    為意思表示或受意思表示，亦不能辨識其意思表示效果，故
    聲請人聲請對相對人為監護之宣告，為有理由，應予准許。
  (二)聲請人郭粘素華為相對人之母，且相對人之胞兄郭世武、胞
    姐郭卉蓁、郭巧鈴、郭月玲均同意由聲請人擔任相對人之監
    護人，有親屬團體會議推定監護人、會同開具財產清冊之人
    說明書、親屬系統表在卷可憑。茲本院參酌前揭各節，認由
    聲請人任監護人，最能符合受監護宣告之人之最佳利益，爰
    選定聲請人為相對人之監護人。
  (三)另關係人郭月玲（女、68年9 月28日生、國民身分證統一編
    號：Ｚ000000000號）係相對人之胞姐，其同意擔任會同開具
    財產清冊之人，並得聲請人、前揭關係人郭世武、郭卉蓁、
    郭巧鈴同意，有上開親屬團體會議推定監護人、會同開具財
    產清冊之人說明書、同意書在卷可憑，爰指定郭月玲為會同
    開具財產清冊之人。
  (四)末按民法第1113條準用同法第1099條、第1109條之規定，監
    護開始時，監護人對於受監護人之財產，應依規定會同法院
    指定會同開具財產清冊之人，於2 個月內開具財產清冊，並
    陳報法院；監護人於執行監護職務時，因故意或過失，致生
    損害於受監護人者，應負賠償之責。準此，監護人郭粘素華
    於本裁定確定後，應會同如主文第3 項所示之法院指定人之
    郭月玲，於2 個月內開具財產清冊，並陳報法院，併此敘明
    。
四、依民事訴訟法第608條第1項，裁定如主文。
中    華    民    國   100    年    8     月    25    日
                   家事法庭     法  官  郭妙俐
正本係照原本作成。
如不服本裁定關於選定監護人及指定會同開具財產清冊之人等部
分，應於送達後10日內向本院提出抗告狀，並繳納抗告費新臺幣
1,000 元；其餘關於宣告監護之部分，不得抗告。
中    華    民    國   100    年    8     月    25    日
                                書記官